臺灣桃園地方法院刑事判決　　　　　　　　　　　　　九十三年度訴字第五二一號
　　公　訴　人　臺灣桃園地方法院檢察署檢察官
　　被　　　告　甲○○　男　二.
右被告因違反妨害兵役治罪條例案件，經檢察官提起公訴（九十二年度偵緝字第一一
九九號），經被告為有罪之陳述，本院合議庭裁定改由受命法官依簡式審判程序獨任
審理，並判決如左：
    主  文
甲○○役齡男子意圖避免徵兵處理，居住處所遷移，無故不申報，致未能接受徵兵處
理，累犯，處有期徒刑陸月，如易科罰金，以佰元折算壹日，褫奪公權壹年。
    事  實
一、甲○○前曾因違反妨害兵役治罪條例案件，經本院於民國九十一年一月八日以九
    十年度訴字第六三九號案件判處有期徒刑七月，並於九十一年七月十二日入監執
    行，扣除羈押折抵刑期三十五日，執行指揮書執行完畢之日期為九十二年一月七
    日，猶不知悔改，其係六十七年一月七日生，於八十八年四月十五日起
    園縣桃園市○○路○段五十一巷十號，明知男子年滿十八歲之翌年，為士兵役之
    徵兵及齡，並已經徵兵檢查合格於除役前，而為常備兵役之現役役齡男子，明知
    身為現役之役齡男子，其管理依
　  三月十五日後搬離前揭
    依
    、戶政單位辦理居住處所遷移之申報，桃園縣桃園市公所並將甲○○列為九十二
    年度徵集之常備兵，致桃園縣政府於九十二年四月十八日所發之府兵徵字第八四
    二三二號Ａ一九二一梯次陸戰隊指定於九十二年五月六日上午八時十分許，在桃
    園火車站遠東百貨前廣場集合，前往新竹關西一０六旅入伍之常備兵徵集令，甲
    ○○未能辦理徵集即未能接受徵兵處理。
二、案經桃園縣政府移送臺灣桃園地方法院檢察署檢察官偵查起訴後，經本院合議庭
    裁定改由受命法官依簡式審判程序獨任審理。
    理  由
一、右揭事實，業據被告甲○○供承不諱（詳本院九十三年九月八日簡式審判筆錄）
    ，並有被告甲○○之
    頁，載被告甲○○之
    十七年一月七日生）、戶政事務所對兵役課異動（Ｃ）通報表（九十二年度偵字
    第一二四六八號卷第四頁）、桃園縣九十二年陸軍第Ａ一九二一梯次中華民國九
    十二年四月十八日府兵徵字第八四二三二號陸軍常備兵徵集令（九十二年度偵字
    第一二四六八號卷第五頁，載於九十二年五月六日上午八時十分，在桃園火車站
    遠東百貨前廣場集合，預定於九十二年五月六日入伍，駐軍地為新竹關西一０六
    旅，由其父姚聰明於九十二年四月二十九日簽收）、桃園縣桃園市未按時報到入
　　營役男九十二年七月十一日訪查記錄（九十二年度偵字第一二四六八號卷第六頁
  　）等附卷可稽，從而被告甲○○之自白與事實相符。本案事證明確，被告甲○○
    之犯行洵堪認定，應予依法論科。
二、按妨害兵役治罪條例所謂之「無故不申報」，係指未依
    登記，及依常備兵補充兵服役規則規定向新居地之役、戶政單位為異動登記，若
    屬暫居者，仍應依
    分駐所、派出所為流動人口登記。復按常備兵役之徵集，依兵役法第十五條第二
    項、第十六條第一項第一款之規定，以男子年滿十八歲之翌年，為士兵役之徵兵
    及齡，而現役之常備兵役以徵兵及齡男子，經徵兵檢查合格於除役前，徵集入營
　　服之，為期一年十個月，期滿退伍。查被告甲○○為六十七年一月七日生，其已
　  達士兵役之徵兵及齡，並已經徵兵檢查合格於除役前等情，此據被告甲○○供明
    在卷，並經本院核閱其
    接受徵集之可能，此為被告甲○○所明知，則其對於將接受常備兵徵集令乙節，
    應已有所預見，且其管理依
    接受徵兵處理。是被告甲○○遷移居住處所，復未向戶政、役政機關依法申報，
    其有避免徵兵處理之意圖乙節亦堪認定。
三、按兵役法施行法業於八十九年十二月六日修正公布，有關本人申請、申報事項，
    得由戶長、成年親屬、村里長申請、申報之規定業已冊除，如本人並未申報居住
    處所遷移而常備兵徵集令業已合法送達於常備兵役之現役役齡男子
    因未會晤常備兵役之現役役齡男子，而由常備兵役之現役役齡男子之同居人收受
    ，則應認係合法送達。查本件前開常備兵徵集令已於九十二年四月二十九日由被
    告甲○○之父親即戶長姚聰明簽收，是被告甲○○居住處所遷移後無故不申報致
    未能接受徵兵處理之行為，核係犯妨害兵役治罪條例第三條第五款之罪。查被告
    甲○○前曾有如事實欄所載之犯罪科刑執行完畢之情形，此有被告甲○○臺灣高
    等法院被告全國前案紀錄表及臺灣桃園地方法院檢察署刑案資料查註紀錄表各一
    份在卷可稽，其於五年以內再犯本件有期徒刑以上之罪，為累犯，應依法加重其
    刑。爰審酌被告甲○○之犯罪動機、目的、手段、品行、智識程度、所生之危害
    ，及其犯罪後尚能坦認犯行，態度良好等一切情狀，量處如主文所示之刑，並諭
    知易科罰金之折算標準。復按犯妨害兵役治罪條例之罪，處六月以上有期徒刑之
    刑者，並依妨害兵役治罪條例第二十三條之規定，併予宣告褫奪公權一年。
四、至被告甲○○本院八十八年度訴字第六０二號違反妨害兵役治罪條例案件部分（
    詳九十二年度偵緝字第一一九九號卷第五三頁至第五四頁）：
（一）按「查本件上訴人於七十七年二、三月間遷移住居所，消極的不依規定申報，
      雖致兩次召集令均無法送達，但因其遷移住居所之行為僅有一次故仍為實質上
      之一罪。本件前案檢察官雖僅就七十七年三月九日之點閱召集令部分起訴，原
      審亦僅就該部分為判決，惟其起訴及判決之效力應及於七十八年二月十五日之
      點閱召集令部分。茲檢察官再就七十八年二月十五日之點閱召集令部分重複起
      訴，原判決未諭知免訴，而誤為實體判決，顯有適用法則不當之違背法令。」
      ，最高法院八十年度臺非字第一八０號判決可資參照。
（二）經查被告甲○○
      並於八十七年五月間遷出上址而即居住於本案之
      路三段七十一號四樓，因而遭臺灣桃園地方法院檢察署檢察官以八十八年度偵
      字第五０七五號案件提起公訴，並經本院於八十八年七月二十八日以八十八年
      度訴字第六０二號案件判處有期徒刑五月，如易科罰金以三百元折算一日，此
      有本院八十八年度訴字第六０二號案件及被告甲○○臺灣高等法院被告全國前
      案紀錄表在卷可稽，嗣被告甲○○又將
      地址之桃園縣桃園市○○路○段五十一巷十號，而仍住於桃園縣平鎮市○○路
　　　○段七十一號四樓，惟依前開判決意旨，係以常備兵役之現役役齡男子自行遷
　　　移
　　　籍之行為後無故不依規定申報僅有一次，且本次與前次之
  　　其原因事實並非同一，本院自應予以審理，併予敘明。
據上論斷，應依刑事訴訟法第二百七十三條之一第一項、第二百九十九條第一項前段
，妨害兵役治罪條例第三條第五款、第二十六條，刑法第十一條前段、第四十七條、
第四十一條第一項前段，罰金罰鍰標準提高條例第第二條，判決如主文。
本案經檢察官林鈺雄到庭執行職務
中　　　華　　　民　　　國　　九十三　　年　　　九　　　月　　二十二　　日
　　　　　　　　　　　　　　　　　　  臺灣桃園地方法院刑事第十庭
                                          法  官    曾淑華
右正本證明與原本無異。
如不服本判決，應於判決送達後十日內向本院提出上訴狀( 應附繕本 )，上訴於
臺灣高等法院。
                                          書記官    文巧雲
中　　　華　　　民　　　國　　九十三　　年　　　九　　　月　　二十二　　日
妨害兵役治罪條例第三條
役齡男子意圖避免徵兵處理，而有下列行為之一者，處五年以下有期徒刑
：
一  徵兵及齡男子隱匿不報，或為不實之申報者。
二  對於兵籍調查無故不依規定辦理者。
三  徵兵檢查無故不到者。
四  毀傷身體或以其他方法變更體位者。
五  居住處所遷移，無故不申報，致未能接受徵兵處理者。
六  未經核准而出境，致未能接受徵兵處理者。
七  核准出境後，屆期未歸，經催告仍未返國，致未能接受徵兵處理者。
妨害兵役治罪條例第二十六條
犯本條例之罪，處六月以上有期徒刑以上之刑者，並宣告褫奪公權。
